【裁判字號】    98,交抗,2147
【裁判日期】    980907
【裁判案由】    違反道路交通管理處罰條例
【裁判全文】
臺灣高等法院交通事件裁定            98年度交抗字第2147號
抗  告  人
即受處分人  甲○○
上列抗告人即受處分人因違反道路交通管理處罰條例案件，不服
臺灣士林地方法院，中華民國98年7 月24日所為裁定（98年度交
聲字第647 號），提起抗告，本院裁定如下：
    主  文
抗告駁回。
    理  由
一、原處分機關即交通部公路總局臺北區監理所基隆監理站於民
    國（下同）98年5 月19日所為之裁決處分意旨（原處分案號
    ：基監字第裁42-A00YNK054號）略以：異議人即受處分人甲
    ○○於98年3 月26日17時59分許，騎乘車號AXM-945 號重型
    機車，在臺北市○○○路○ 段與東新街口轉彎時，未依規定
    採取兩段式左轉，經警當場攔停舉發違規，爰依道路交通管
    理處罰條例第48條第1 項第2 款，裁處異議人罰鍰1000 元
    ，並依同條例第63條第1 項第1 款（原處分漏載第1 項第1
    款）記違規點數1 點等語。
二、聲明異議意旨略以：緣異議人即受處分人甲○○從臺北市○
    ○路經過忠孝東路6 段、東新街口機車待轉區，恰好車群要
    過橋，異議人跟隨車群而過，執勤員警在對面橋頭示意呼停
    ，要求出示證件開單，原處分機關認異議人違反道路交通管
    理處罰條例第48條第1 項第2 款，而裁決異議人罰鍰新臺幣
    （下同）1000元，實難甘服，為此聲明異議云云。
三、原法院裁定意旨指稱：該院經調查後，認定本件異議人確有
    騎乘上開車輛於前開時、地「機車不依規定兩段式左轉」之
    事實，堪足可信，異議人所辯，洵不足採。從而，原處分機
    關依據道路交通管理處罰條例第48條第1 項第2 款、第63條
    第1 項第1 款之規定，裁處罰鍰1000元，並記違規點數1 點
    ，其認事用法並無違誤，裁罰亦無不當，本件異議為無理由
    ，應予駁回等語。
四、異議人不服原法院裁定，於法定期間內提起抗告，抗告意旨
    略稱：其當時緊隨車潮行進，孰料竟遭警方攔停，其實無處
    分意旨所稱之交通違規，又其本欲繳納600 元之罰鍰，竟遭
    一再提高罰鍰金額，至800 元，乃至1000元，已逾越法定罰
    鍰數額，其不服原法院未經詳察，爰提起抗告云云。
五、本院查：
  (一)按汽車駕駛人轉彎時，不依標誌、標線、號誌指示者，處新
    臺幣600 元以上1800元以下罰鍰，並記違規點數1 點，道路
    交通管理處罰條例第48條第1 項第2 款、第63條第1 項第1
    款分別定有明文。次按機慢車兩段左轉標誌，用以告示左轉
    機器腳踏車或慢車駕駛人應遵照號誌指示，在號誌顯示允許
    直行時先行駛至右前方路口之左轉待轉區等待左轉，俟該方
    向號誌顯示允許直行後，再行續駛，以兩段方式完成左轉；
    另機器腳踏車行駛之車道及轉彎，應依標誌或標線之規定行
    駛。而道路交通安全規則所用名詞「汽車」，係指在道路上
    不依軌道或電力架線而以原動機行駛之車輛（包括機器腳踏
    車），此有道路交通標誌標線號誌設置規則第65條、道路交
    通安全規則第99條第1 項、道路交通管理處罰條例第3 條第
    8 款、道路交通安全規則第2 條第1 項第1 款分別定有明文
  (二)異議人雖否認有於上開時、地，不依標誌、標線、號誌指示
    之違規。惟查：訊據證人即當時在場執行舉發本件交通違規
    勤務之員警蔡坤煌於原法院98年7月17日到院具結證稱：當
    天異議人係騎乘機車在忠孝東路6段外側的車道上，忠孝東
    路6段與東新街口之路邊右側、路中間共有3個地方標示需兩
    段式左轉。機車在忠孝東路6段上欲左轉東新街時，應待忠
    孝東路6段上的燈光號誌轉為綠燈後，到待轉區停等，迨至
    待轉區專用號誌轉為綠燈後，再從待轉區○○○街方向行駛
    ，然異議人當時所在之忠孝東路6段燈光號誌為黃燈快要變
    成紅燈，機車待轉區南北向剛剛變成綠燈，南北向的行人已
    經開始走，當時待轉區還沒有全滿，異議人還沒到待轉區就
    直接從外側左轉，異議人是自己一部機車，與待轉區前行的
    車群尚有一小段距離，當時天色明亮等語（見原法卷第17頁
    以下）。茲查證人全程目睹異議人之違規事實等語明確，並
    當庭提出前開路段燈號號誌之照片2張及渠於其上繪製異議
    人行車方向可資佐憑（見原法院卷第26-27頁頁）。
  (三)異議人雖於抗告狀中否認證人蔡坤煌於原法院之證詞，並對
    渠所提出之照片有所質疑。然按交通警察掣單舉發違反道路
    交通管理處罰條例所列之違規事實，本質上為行政處分，係
    公務員基於職務上之公權力，依法就特定之具體事件所為之
    具公法上效果之單方面行政行為，如無形式上顯然之瑕疵可
    指，基於公務員為公法上行為具有公信力之原則，該行政行
    為當可被推定為真正。若謂公務員一切行政行為均需預留證
    據以證其實，則國家行政勢必窒礙難行，準此，刑事訴訟法
    就犯罪證據所列有關之規定與屬於行政秩序罰之交通違規裁
    罰本質不合之部分，自不在準用之列。鑑於交通違規事實往
    往驟然而現、稍縱即逝，若硬性要求舉發員警不分違規情節
    ，一律必須預留證據，俾便事後提出供法院審酌，除有現實
    技術可行性之困難外，勢將大幅提高交通管理之行政成本，
    並嚴重削弱道路交通管理之行政效能，此絕非立法者制定道
    路交通管理法規之本意。遑論本件業經執勤警員蔡坤煌提出
    現場照片說明異議人當時騎車行經該地，確有上開交通違規
    之情事，衡諸證人與異議人素不相識，亦無怨隙，應無甘冒
    觸犯偽證重罪，故意構詞誣陷異議人之可能，其證言自得為
    本院判斷之依據。而異議人對於前開證人所述之行車方向、
    燈光號誌及行進方式等現場狀況均不否認。是以，堪認證人
    前開證述應屬事實。
  (四)另依證人即警員蔡坤煌庭呈之違規路口照片觀之，忠孝東路
    6 段號誌燈桿上下設有2個「機車兩段式左轉」標誌，外側
    車道旁尚未進入紅綠燈停止線之前亦設有「機慢車兩段左轉
    」之標誌，且前開標誌之顏色、字體大小適中，行經該處之
    駕駛人應可清楚依其行向辨識所需遵行之燈光管制號誌，又
    前開標誌亦未遭廣告招牌或其他物品遮蔽或不明顯等情，有
    前開照片在卷可按，足徵前開違規路口之指示標誌標示並無
    不明無法辨識之情事，是以，可證用路人騎乘機慢車行經前
    開違規路口時，應可清楚知悉需進行兩段式左轉，甫能自忠
    孝東路6段左轉進入東新街無訛，是異議人於前開違規時、
    地，未依規定兩段式左轉，堪以認定。
  (五)另異議人雖迭稱：其係於綠燈變黃燈快要變成紅燈之際轉彎
    過去云云。基此，若果如此，其當時本即應立刻停車避免闖
    越黃燈而危及自己及其他用路人之生命、身體安全，乃竟不
    此之圖，竟直接穿越路口逕行左轉，其僅圖一己之私利而無
    視於交通法規及他人生命安全之心態，彰彰明甚。綜上，其
    上揭所辯無可採取。
六、綜上所述，本件異議人確有騎乘上開車輛於前開時、地「機
    車不依規定兩段式左轉」之事實，堪足可信，異議人所辯，
    其並無本件交通違規云云，洵不足採。
七、異議意旨雖另稱：裁決處分已逾越法定罰鍰之最高額度云云
    。但查按汽車駕駛人轉彎時，不依標誌、標線、號誌指示者
    ，處新臺幣600 元以上1800元以下罰鍰，並記違規點數1 點，
    道路交通管理處罰條例第48條第1 項第2 款、第63條第1 項
    第1 款分別定有明文。異議人上開交通違規之行為，既符合
    道路交通管理處罰條例第48條第1 項第2 款、第63條第1 項
    第1 款之規定，則處分機關裁處異議人罰鍰1000元，並記違
    規點數1 點，應無逾越法定罰鍰上限之情事。抗告狀所稱：
    僅得裁處200 元以上600 元以下罰鍰云云，殆係貨幣單位未
    經折算為新台幣之銀元規定所致，附此敘明。
八、綜上，原法院基以異議人確有本案上開之交通違規情事，而
    原處分機關所為之裁決處分，並無違誤或不當，乃裁定駁回
    異議人所提之異議，自屬正確，應予維持。從而，本件抗告
    為無理由，應予駁回。
九、據上論結，應依道路交通案件處理辦法第26條，刑事訴訟法
    第412條，裁定如主文。
中    華    民    國    98    年    9     月    7     日
                  刑事第九庭審判長法  官  陳貽男
                                  法  官  何信慶
                                  法  官  周盈文
以上正本證明與原本無異。
不得再抗告。
                                  書記官  張郁琳
中    華    民    國    98    年    9     月    7     日


司法院資訊處製作；財團法人民間司法改革基金會備份。
